【裁判字號】    88,重訴,1324
【裁判日期】    901228
【裁判案由】    損害賠償
【裁判全文】
臺灣臺北地方法院民事判決  八十八年度重訴字第一三二四號
    原      告  丁○○
    被      告  庚○○
                己○○
                丙○○
                戊○○
                乙○○
                甲○○
右當事人間損害賠償事件，本院判決如左：
    主      文
被告應連帶給付原告新臺幣壹仟萬元及自民國八十四年八月十九日起至清償日止，按
週年利率百分之五計算之利息。
訴訟費用由被告連帶負擔。
本判決於原告以新臺幣佰萬元供擔保後得假執行。但被告朱杏未如於假執行程序實
施前，以新臺幣壹仟萬元為原告預供擔保得免假執行。
    事      實
甲、原告方面：
壹、聲明：如主文第一項所示，及為以供擔保為條件之假執行宣告。
貳、陳述：
一、被告庚○○於民國八十四年六月間，以地主即被告乙○○（明霖開發、永大農林
    公司董事長）名下所有之臺北縣中和市○○○段頂南勢角小段三二八－四五、三
    二八－四六等兩筆林地為餌，向外宣稱：香港白花油公司已決定承購該地，如搶
    先以低價購得，可立即轉手予白花油公司賺取可觀價差。同年七月間，被告庚○○令旗下成員之一即被告戊○○積極與原告接觸，並安排其子即被告己○○以「
    羅政宗」之化名擔任地主乙○○特別助理、其妹婿即被告丙○○擔任土地掮客、
    龔自立與被告庚○○扮演香港白花油公司駐台代表等身分，積極佈局誘騙丁○○
    入殼。同年八月十日，原告告知被告戊○○已找到一買主願以每坪新台幣（下同
    ）二萬六千元購買後，被告庚○○即趕緊指示被告戊○○轉知白花油公司願以每
    坪二萬八千五百元承購，並示意戊○○向原告保證與地主簽約隔日，白花油公司
    代表龔自立等定會出面簽約云云，原告因而誤信為真，而約定與被告乙○○於同
    年八月十六日在被告乙○○辦公室（臺北縣板橋市○○路○段三十一號十六樓）
    簽約，議定總金額六億餘元，簽約金一億兩千萬元。惟因原告向被告戊○○稱渠
    尚須週轉一千萬元才能應付簽約金最先到期之二千萬元定金支票，被告庚○○即
    指示被告戊○○向原告佯稱願調一千萬元與原告合資以取信原告。被告庚○○私
    下則指示其妻吳惠琴向鍾翠珍借空白支票，並於同年八月十六日與被告己○○、
    乙○○、戊○○在台北市龍普飯店用餐時，由被告庚○○在該空白支票上填具一
    千萬元（華南商銀忠興分行，到期日同年八月十八日）後，由戊○○攜至被告乙○○辦公室交予原告。原告因之與乙○○簽約，交前開支票外並開立原告設於寶
    島商銀儲蓄部面額分為一千萬元（票載日期八月十八日）、二千萬元（票載日期
    八月廿三日）、三千萬元（票載日期八月廿八日）、五千萬元（票載日期九月十
    七日）之支票共四紙，惟翌日戊○○即以時間太趕，不及與白花油公司聯絡簽約
    為籍口，而原告所簽發之首紙一千萬元支票已經乙○○及其妻甲○○於八十四年
    八月十九日提領。嗣庚○○、龔自立於同年八月十八日與原告在西華飯店見面時
    即提出必須支付渠等三千萬元作為佣金及轉售合約須由原地主乙○○副署之條件
    ，原告告知乙○○後，乙○○則表示不願副署，經原告警覺白花油公司似無購地
    誠意，趕緊止付其餘支票，始未再遭該詐欺集團提領，原告受詐騙集團詐騙一千
    萬元，自得依民法第一百八十四條第一項前段、第一百八十五條第一項前段規定
    請求被告連帶賠償。
三、被告丙○○是他們透過被告戊○○之介紹認識的，當時有被告庚○○、己○○、
    戊○○、乙○○在場。
、證據：提出臺灣高等法院八十八年度上易字第二一一七號刑事判決節本影本為證
    。
乙、被告方面：
    被告均未於最後言詞辯論期日到場，渠等分別於前以狀或到庭聲明或陳述略謂：
子、被告甲○○部分：
壹、聲明：駁回原告之訴，如受不利判決，願供擔保請准宣告免為假執行。
貳、陳述：原告向被告朱杏未請求損害賠償事件，因刑事詐欺部分尚在審理中，該案
    尚未終結，被告朱杏未是否有罪及須否負損害賠償責任，仍未確定。
丑、被告庚○○部分：
    陳述：一審刑事判決認定事實沒有確實之證據，八十四年八月有與戊○○在西華
    飯店洽談，但沒有說「白花油願承購中和之土地」，有於八十四年八月在中泰賓
    館之咖啡廳，因原告要買土地，對戊○○在調查局之自白不爭執。不認識戊○○
    。鍾翠珍所簽之支票金額是我填的。在收押禁見時有傳紙條給戊○○，且其內容
    均是真的。
寅、被告己○○部分：
    陳述：對戊○○在調查局之自白不爭執。不認識戊○○，對鍾翠珍所簽支票金額
    是何人填的不知情。
卯、被告丙○○部分：
    陳述：有去龍普飯店，且簽約之現場也有在場，因我是仲介，是原告來找我的。
    對戊○○在調查局之自白不爭執。不認識戊○○。對調查局自白設計詐騙金主部
    分，是調查局亂寫的，因我不簽名他們不讓我回家，我沒有這樣說。
丙、本院依職權調閱本院八十四年度易字第六九七八號刑事卷宗、八十五年度易字第
    五○八八號刑事卷宗、臺灣臺北地方法院檢察署八十四年度偵字第一九○八五、
    二○八三○、二一四九二、二二○三○、二二一一九、二五○○五、二五一一四
    、二五五六四號偵查卷宗（均為影印卷宗）。
    理      由
壹、程序方面：
    本件被告均未於最後言詞辯論期日到場，核無民事訴訟法第三百八十六條各款所
    列情形，爰依原告之聲請，由其一造辯論而為判決。
貳、實體方面：
一、原告起訴主張被告庚○○於八十四年六月間，以地主乙○○名下所有之中和市○○○段頂南勢角小段三二八－四五、三二八－四六等兩筆林地為餌，宣稱：香港
    白花油公司已決定承購該地，如搶先以低價購得，可立即轉手予白花油公司賺取
    可觀價差。該詐欺集團之被告戊○○積極與原告接觸，被告己○○以「羅政宗」
    之化名擔任被告乙○○特別助理、被告丙○○擔任土地掮客、龔自立與庚○○扮
    演香港白花油公司駐台代表等身分。嗣原告告知戊○○已找到買主願以每坪二萬
    六千元購買後，被告戊○○告知原告稱：白花油公司願以每坪二萬八千五百元承
    購，並向原告保證與地主簽約隔日，白花油公司代表龔自立等定會出面簽約云云
    ，原告因而誤信為真，而約定與乙○○簽約，議定總金額六億餘元，簽約金一億
    兩千萬元。惟因原告向被告戊○○稱渠尚須週轉一千萬元才能應付簽約金最先到
    期之二千萬元定金支票，被告庚○○即指示被告戊○○向原告佯稱願調一千萬元
    與原告合資，以取信原告。被告庚○○指示其妻吳惠琴向鍾翠珍借空白支票，並
    由被告庚○○在該空白支票上填具一千萬元後由被告戊○○交予原告。原告因之
    與乙○○簽約，而交付前開支票外及原告設於寶島商業銀行儲蓄部、帳號000
    00000號、面額分係一千萬元（票號ＣＡ0000000號、票載日期八月
    十八日）、二千萬元（票號ＣＡ0000000號、票載日期八月廿三日）、三
    千萬元（票號ＣＡ0000000號、票載日期八月廿八日）、五千萬元（票號
    ＣＡ0000000號、票載日期九月十七日）之支票共四紙，然翌日被告戊○○以時間太趕，不及與白花油公司聯絡簽約為籍口，而原告所簽發之首紙一千萬
    元支票已經被告乙○○及其妻被告甲○○於八十四年八月十九日提領。嗣被告庚○○、龔自立向原告表示須支付三千萬元作為佣金及轉售合約須由乙○○副署之
    條件，於原告告知乙○○後，被告乙○○表示不願副署，經原告警覺白花油公司
    似無購地誠意而止付其餘支票，始未再遭提領，原告受詐騙一千萬元，依民法第
    一百八十四條第一項前段、第一百八十五條第一項前段規定請求被告連帶賠償等
    語。被告朱杏未、庚○○、己○○、朱杏未、丙○○等則否認有何詐欺行為以資
    抗辯。
二、查原告主張被告共同詐欺之前開事實，業據本院依職權調閱本院八十四年度易字
    第六九七八號刑事卷宗、八十五年度易字第五○八八號刑事卷宗、臺灣臺北地方
    法院檢察署八十四年度偵字第一九○八五、二○八三○、二一四九二、二二○三
    ○、二二一一九、二五○○五、二五一一四、二五五六四號偵查卷宗查核屬實，
    且其中被告戊○○在該刑事詐欺案件業已於偵、審中坦承不諱，被告丙○○在該
    案於調查局時亦已自承上開事實無誤，所述亦與原告於刑事告訴之指訴相符，並
    有原告與被告乙○○所簽訂之不動產買賣契約書（臺灣臺北地方法院檢察署八十
    四年度偵字第二五五六四號卷宗第十九頁、本院八十四年度易字第六九七八號刑
    事卷宗第三宗第二三四頁）、原告所交付支票、被告鍾翠珍簽發之支票及票根（
    臺灣臺北地方法院檢察署八十四年度偵字第二五五六四號卷宗二二頁、臺灣臺北
    地方法院檢察署八十四年度偵字第二一四九二號卷宗第一六四頁、臺灣臺北地方
    法院檢察署八十四年度偵字第二五○○五號卷宗第二五、二六頁、本院八十四年
    度易字第六九七八號刑事卷宗第三宗第二三六、二三七頁）、被告己○○署名明
    霖企業「董事長特別助理羅政宗」及乙○○、戊○○之名片（臺灣臺北地方法院
    檢察署八十四年度偵字第二五五六四號卷宗第四八頁、本院八十四年度易字第六
    九七八號刑事卷宗第三宗第二三二、二三四頁）、系爭土地之登記簿謄本（本院
    八十四年度易字第六九七八號刑事卷宗第二宗第一三五頁以下）等附於各該卷宗
    可憑，而香港白花油公司並無駐台代表，龔自立、被告庚○○亦非該公司之員工
    ，且白花油公司亦無任何在台購地計畫或委由龔自立、被告庚○○接洽購地事宜
    等情，業據白花油公司總經理顏福成於八十四年十月三十日在調查局證述屬實（
    臺灣臺北地方法院檢察署八十四年度偵字第二五○○五號卷宗第三八、三九頁）
    ，再被告庚○○於收押禁見期間，企圖與同被收押禁見之被告戊○○串證，竟託
    台灣台北看守所雜役蒲政忠於中午送飯時，傳遞紙條予被告戊○○，內容為：「
    你要說那一千萬是借給丁○○的．．．如轉賣成功他會給你吃紅六百萬，不成時
    ，他會原金還你．．．，六月間你到公司來找我說你在國外有買主想買土地，你
    想賺差價．．．我就介紹幾塊土地給你．．．後來你認為乙○○那塊地不錯，就
    直接與乙○○接洽．．．，支票是你向文忠（指己○○）借．．．後來你就拿現
    金交給文忠及文忠的媽媽；．．．你約我去西華飯店主要是讓我知道轉賣的事而
    已．．．我與他們只見一次面而已．．．」等語乙情，亦經被告戊○○供稱「於
    收押期間八十四年十一月十五日中午，庚○○曾託台北看守所雜役綽號『阿忠』
    者，趁中午送飯機會傳遞一張紙條予我，寫明要我依紙條所載要點與其串供，我
    不願一錯再錯，願意將此紙條提供貴局人員參考，希望司法能予我向新機會」、
    「（阿忠拿紙條給你時你如何處理？）我假裝撕掉，而且留下來，表示我真的願
    意坦承悔過」不諱（臺灣臺北地方法院檢察署八十四年度偵字第二五○○五號卷
    宗第七四頁反面、第八七頁），並經雜役蒲政忠證述屬實（同前卷第七七頁以下
    、第八四頁以下），再原告所交付之支票中第一紙支票（票號ＣＡ000000
    0號，票裁日為八十四年八月十八日），面額一千萬元業經被告乙○○於八十四
    年八月十九日提領一節，亦經被告乙○○於刑事審理時坦承不諱，且有上開支票
    及寶島商業銀行客戶歷史檔交易明細查詢影本（臺灣臺北地方法院檢察署八十四
    年度偵字第二五五六四號卷宗第二四頁、二五頁）可查。此外，被告等上開共同
    詐欺原告之行為，業經臺灣高等法院分別依共同詐欺罪判處被告庚○○有期徒刑
    陸年、被告己○○有期徒刑壹年陸月、被告丙○○有期徒刑貳年貳月、被告戊○○有期徒刑壹年肆月、被告乙○○有期徒刑壹年拾月、被告甲○○有期徒刑壹年
    貳月，並予被告甲○○緩刑伍年，有臺灣高等法院八十八年度上易字第二一一七
    號刑事判決在卷足憑，堪信原告主張被告共同詐騙原告，致其受有一千萬元損害
    之事實為真正。
三、按因故意或過失，不法侵害他人之權利者，負損害賠償責任；數人共同不法侵害
    他人之權利者，連帶負損害賠償責任；又負損害賠償責任者，除法律另有規定或
    契約另有訂定外，應回復他方損害發生前之原狀。因回復原狀而應給付金錢者，
    自損害發生時起，加給利息，民法第一百八十四條第一項前段、第一百八十五條
    第一項前段、第二百十三條分別定有明文。本件被告既以詐欺之方法，致原告受
    有一千萬元之金錢損害，依前揭條文所示，被告自應就原告所受之損害負連帶賠
    償責任。從而，原告依民法第一百八十四條第一項前段、第一百八十五條第一項
    前段之規定，請求被告連帶給付一千萬元及自侵權行為取得上開金錢時即八十四
    年八月十九日起至清償日止，按年息百分之五計算之利息為有理由，應予准許。
三、假執行之宣告：
    原告及被告朱杏未陳明願供擔保，請求宣告假執行及免為假執行，經核並無不合
    ，爰分別酌定相當之擔保金額准許之。
結論：本件原告之訴為有理由，依民事訴訟法第三百八十五條第一項前段、第八十五
第二項、第三百九十條第二項、第三百九十二條，判決如主文。
中      華      民      國    九十      年     十二     月    二十八    日
                                  民事第四庭法      官  蔡政哲
右為正本係照原本作成
如對本判決上訴，須於判決送達後廿日內向本院提出上訴狀
中      華      民      國    九十一    年     一       月      二      日
                                            法院書記官  官碧玲


司法院資訊處製作；財團法人民間司法改革基金會備份。
